臺灣臺東地方法院民事判決　　　　　　 100年度簡上字第19號
上訴　人　張漢威
被上訴人　臺東縣太麻里地政事務所
法定代理人　林宜在
上列當事人間請求確認權利存在事件，上訴人對於中華民國100
年3月31日本院臺東簡易庭99度東簡字第218號第一審判決提起上
訴，本院判決如下：
    主      文
上訴駁回。
第二審訴訟費用，由上訴人負擔。
    事實及理由
壹、按「原告之訴，依其所訴之事實，在法律上顯無理由者，法
    院得不經言詞辯論，逕以判決駁回之。」，民事訴訟法第24
    9條第2項定有明文。另「除本章別有規定外，前編（係指第
    二編第一審訴訟程序）第一章（係指通常訴訟程序）..之規
    定，於第二審程序準用之。」（同法第第463條）、「第二
    審法院依民事訴訟法第460條（係指現行法第463條），準用
    同法第249條第2項之規定，對於當事人之上訴不經言詞辯論
    逕以判決駁回之者，須當事人聲明上訴之事項，在法律上顯
    無理由時，始得為之。」（最高法院42年臺上字第526號判
    例意旨參照）。
貳、上訴人（即原審原告）方面：
一、上訴人起訴主張：伊於民國87年7月31日向訴外人潘王麗珠
    買受：坐落在臺東縣達仁鄉○○○○段40地號（即中華民國
    所有）土地（下稱系爭土地）上，門牌號碼為：臺東縣達仁
    鄉森永村壽卡2號之房屋（下稱系爭房屋），併以：占有系
    爭土地已逾10年為由，依民法第772條準用同法第772條因時
    效取得地上權之規定，向被上訴人申請辦理系爭土地之地上
    權登記，嗣經被上訴人以：土地登記規則第57條第1項第2款
    （下稱系爭駁回條款）「依法不應登記者。」為理由，於99
    年11月15日以太登駁字第000038號函（下稱系爭駁回申請函
    ）駁回上訴人之申請，爰依土地法第56條之規定，聲明求為
    判決：(一)確認上訴人就系爭土地之地上權存在；(二)確認上訴
    人就系爭土地之地上權登記請求權存在。
二、因原審以：被上訴人依系爭駁回條款駁回上訴人之申請，係
    就公法上所為之行政處分，無從以本件確認判決予以除去，
    難謂上訴人有受確認判決之法律上利益為由，而為上訴人敗
    訴之判決後，上訴人不服提起上訴，另茲補陳理由略以：依
    最高法院89年臺上字第949號判例意旨所示，並不包括因時
    效而取得無群生竹木土地之地上權，而系爭房屋所坐落之系
    爭土地，從未有過群生竹木之存在，且被上訴人並未就：系
    爭土地是否核依森林法第6條之規定而編為林地之事實為審
    酌，即逕依行政院農業委員會林務局之函示，而以系爭條款
    駁回上訴人之申請，而原審亦未查實而為判決，適用法規顯
    有錯誤等語，併聲明求為判決：(一)廢棄原審判決；(二)確認上
    訴人對系爭土地有地上權之登記請求權，被上訴人應為准許
    完成登記（見本院卷第5頁至第6頁）。
參、得心證之理由：
    按民事訴訟私法事件，其訴權之存在要件，包括(一)訴訟成立
    要件；(二)權利保護要件（當事人適格、訴訟標的之法律
    關係、保護之必要），而前揭所謂保護之必要：係指原告
    有受判決之法律上之利益（即原告對被告享有私法上之權利
    ，且有保護之必要），法院始有保護其權利之必要（見吳明
    軒氏所著中國民事訴訟法93年9約修訂6版第696頁參照）。
    另「有下列各款情形之一者，登記機關應以書面敘明理由及
    法令依據，駁回登記之申請：..二、依法不應登記者。」，
    土地登記規則第57條第1項第2款定有明文。又「申請人不服
    前項之駁回者，得依訴願法規定提起訴願。」（同規則第2
    項）。經查：上訴人向被上訴人申請：因時效取得系爭土地
    地上權之登記，而經被上訴人以：有系爭駁回條款之原因，
    而駁回上訴人之前揭申請（見原審卷第5頁：系爭駁回申請
    函影本），若上訴人對核被上訴人前揭駁回申請公法上之行
    政處分不服，依前揭規則第57條第2項之規定，自應依訴願
    法之規定提起訴願，以為救濟，尚無從以本件私法上之確認
    判決予以除去，故上訴人在本件訴訟，並無受確認判決之法
    律上利益甚明。而原審斟酌全辯論意旨及調查證據之結果，
    而為上訴人敗訴之判決，並無不當。職是，上訴意旨指摘原
    判決不當，求予廢棄改判，其上訴顯無理由，應予駁回。
肆、據上論結，本件上訴顯無理由，依民事訴訟法第436之1第3
    項、第463條、第249條第2項、第449條第1項、第78條、第
    87條第1項之規定，判決如主文所示。
中      華      民      國    100    年  5  月  13    日
                臺灣臺東地方法院民事庭
                         審判長法    官   李芳南
                               法    官   楊憶忠
                               法    官   陳兆翔
上為正本係照原本作成。
本件判決不得上訴。
中      華      民      國    100    年  5  月    13  日
                                 書記官  陳昭穎